【裁判字號】    90,易,449
【裁判日期】    900330
【裁判案由】    背信
【裁判全文】
臺灣高雄地方法院刑事判決                            九十年度易字第四四九號
    公  訴  人  臺灣高雄地方法院檢察署檢察官
    被      告  乙○○
右列被告因背信等案件，經檢察官提起公訴（八十九年度偵字第一七三三二號），本
院判決如左：
    主  文
乙○○無罪。
    理  由
一、自訴意旨略以：乙○○自民國八十七年三、四月間起，受僱於鉅古有限公司（下
    稱鉅古公司）擔任業務員，負責送貨（酒類）及向客戶收取貨款之工作，於八十
    九年三月間離職，詎其因不滿鉅古公司積欠其八十九年一、二月之薪水，竟意圖
    損害鉅古公司之利益，於離職前未將其負責送貨之客戶即「三杯」、「小鳳」、
    「廟口」、「田田」、「湖邊」之簽帳單（銷貨單）交接與鉅古公司，使鉅古公
    司無法據以向前揭客戶收款，致生損害於鉅古公司等語。
二、公訴人認被告乙○○涉犯刑法第三百四十二條第一項背信罪嫌，無非係依告訴人
    鉅古公司負責人賴素美之指訴，以及證人林毅之證詞，復以鉅古公司帳單明細表
    乙份為其論據。
三、按犯罪事實應依證據認定之，無證據不得推定其犯罪事實；又不能證明被告犯罪
    ，應諭知無罪之判決。刑事訴訟法第一百五十四條及第三百零一條分別定有明文
    。次按，告訴人之告訴，係以使被告受刑事訴追為目的，是其陳述是否與事實相
    符，仍應調查其他證據以資審認，最高法院五十二年台上字第一三００號著有判
    例可供查考，同理，因自訴人之指訴，亦係為使被告受刑事訴追，故仍應需對自
    訴人之指訴加以調查其他相關稽證，以證明自訴人之指訴是否與真實相符。又背
    信罪之成立，以處理他人事務之人，有圖自己或第三人不法利益，或圖加損害於
    本人之意思，而故為違背其任務之行為為要件，如僅因處理事務怠於注意，致其
    事務生不良之影響，則為處理事務之過失問題，既非故意為違背任務之行為，自
    不負若何罪責，最高法院二十二年上字第三五三七號著有判例。
四、訊據被告堅決否認有何背信犯行，辯稱：離職前分別與謝壹平、林毅（負責人賴
    素美之夫）、甲○○辦理交接，客戶交接部分有重疊，沒有辦法分清楚，後來謝
    壹平比我還早離職，公司弄得很亂，但確已將所有客戶銷貨單等資料交接，並無
    背信等語。經查：
(一)告訴人代表人賴素美固一再指稱：被告未將其負責送貨之客戶「三杯」、「小鳳
    」、「廟口」、「田田」、「湖邊」之銷貨單交接與鉅古公司，使鉅古公司無法
    據以收款，有意損害鉅古公司等語，且提出鉅古公司月份帳單、「啟昌」銷貨單
    為證。惟鉅古公司月份帳單，僅係其公司內帳，尚不能以此作為確曾銷售等值貨
    物與客戶之證明，從而亦不能直接推論有售貨予上開客戶貨物之銷貨單存在，是
    有無鉅古公司月份帳單所示客戶簽收之銷貨單存在，即非無疑。
  (二)至於證人林毅雖於偵查中到庭證述：與被告是同事，現在職中，被告自八十七年
    六月至八十九年二月在鉅古公司任職，被告離職時只交接一部分，有問題店家未
    交接，事後我去向有問題店家收款時，店家說已付了，因公司的帳簿未註銷，比
    如「啟昌」會計說貨是被被告及被告父親拿走，公司要向被告收款，還有田田也
    說貨款被告已收走等語。惟被告離職交接之過程，另據證人即被告離職當時受交
    接其中之甲○○到庭結證稱：被告要離職，公司將其客戶中之七、八家給我交接
    ，其餘部分由老闆先生林毅自己去處理，一般每個業務員負責約有五、六十個客
    戶，我所交接這七、八家，被告都有將客戶資料如帳單、送貨單、銷貨單等給我
    ，經老闆同意，被告有帶我一起去拜訪客戶，其中「廟口」這一家店在被告帶我
    去拜訪時就沒有營業了，被告有將「廟口」銷貨單等資料交接給我，但其餘四家
    我不清楚，離職時僅須將銷貨單交出來，沒有一定規定，當時被告交接給我，公
    司沒有說客戶帳單有少等語明確，且告訴人代表人賴素美亦坦承被告客戶在離職
    時有重疊交接之情形，足認被告所為其分別與三人辦理交接，客戶交接部分有重
    疊，沒有辦法分清楚，後來謝壹平比我還早離職，公司弄得很亂等辯詞真實可採
    ，是縱有告訴人所指銷貨單存在，然不得以公司帳簿未註銷，即認被告有違背職
    務故不交接情事。
  (三)又告訴人代表人賴素美對於「廟口」被告離職前已結束營業復不否認，參以告訴
    人代表人賴素美另於本院審理時表示已經找到「三杯」客戶對帳，「三杯」願意
    將欠款歸還，「小鳳」已經沒有營業‧‧‧尚欠被告一個月薪資新台幣三萬元未
    付等語，以及證人林毅為告訴人代表人賴素美之夫，鉅古公司帳款能否收齊，對
    其亦有一定之利害關係，其所為前開證詞，尚難採為不利於被告之證，暨告訴人
    尚有離職前之薪資未付予被告，被告實無故不交出銷貨單，以阻自己得領取離職
    前薪資之必要等情，認告訴人帳單未註銷部分，有無銷貨單未交接情形，並無證
    據可資證明，被告縱有未能順利交接部分，亦係交接過程有瑕疵而已，尚不得據
    此即認定被告主觀上有損害本人利益之意圖。
五、綜上所述，實難認被告有損害於本人之意圖，而故為違背其任務之行為，揆諸前
    揭說明，被告之行為尚與背信之構成要件不符。此外，復查無其他積極證據足認
    被告確有背信之犯行，應屬不能證明被告犯罪，爰依首開法條之規定，諭知被告
    無罪之判決。
據上論斷，應依刑事訴訟法第三百零一條第一項，判決如主文。
中      華      民      國      九十      年      三      月    三十    日
                                  臺灣高雄地方法院刑事第一庭
                                      法  官   郭貞秀
右正本證明與原本無異。
如不服本判決，應於判決送達後十日內，向本院提出上訴狀。
                                  書  記  官   黃國忠
中    華    民    國      九十      年        四      月        二      日


司法院資訊處製作；財團法人民間司法改革基金會備份。
